臺北高等行政法院判決　　　　　　　　　　　　　　　九十一年度簡字第二六三號
　　　原　　　告　陳輝傑即吉.
　　　被　　　告　臺北市稅捐稽徵處
　　　代　表　人　甲○○處長.
右當事人間因營業稅事件，原告不服財政部中華民國九十年三月十四日台財訴字第○
八九○○一三五七八號訴願決定，提起行政訴訟，本院判決如左：
  　主  文
原告之訴駁回。
訴訟費用由原告負擔。
  　事  實
一、事實概要：
  Ａ、原告於民國（下同）八十七年一月份向順益汽車股份有限公司購買ＤＥ七二六
      號小汽車乙部，取得其所開立之ＭＣ00000000號統一發票乙紙，銷售
      額為新台幣（下同）六六五、七一四元。
  Ｂ、原告嗣於申報八十七年一、二月份銷售額與稅額時，持前揭購買汽車之發票以
      申報扣抵銷項稅額。案經被告機關松山分處查獲後，認定系爭小客車屬於營業
      稅法第十九條第一項第五款與同法施行細則第二十六條第二項所稱之「自用乘
      人小汽車」（按本法於九十年七月九日修正名稱為「加值型及非加值型營業稅
      法」，以下簡稱「營業稅法」）原告不得持以申報進項稅額，被告松山分處乃
      依據營業稅法第五十一條第五款虛報進項稅額逃漏營業稅之規定，除發單補徵
      所漏稅款三三、二八六元外（原告已於八十八年十一月十六日繳納）外，並作
      成八十八年十二月二十日八十八年營處字第八八一五七一號處分書，按原告所
      漏稅額處二倍罰鍰金額計六六、五○○元（計至百元止）。
  Ｃ、原告不服，乃向被告申請復查，主張系爭汽車係原告經營開鎖生意所需，車上
      所載工具亦屬原告之生財工具，並無虛報用途云云。
  Ｄ、案經被告審理，認定系爭車輛之行車執照載明「自用小客車」有案可稽，依營
      業稅法第十九條第一項第五款規定，係屬不得扣抵之進項憑證，原告持以申報
      扣抵銷項稅額顯已造成逃漏稅，作成八十九年二月十四日北市稽法丙字第八九
      ○五二五三九○○號復查決定書，駁回原告之復查申請。
  Ｅ、原告對復查決定猶仍不服，乃循序向財政部提起訴願，經該部以九十年三月十
      四日台財訴字第○八九○○一三五七八號訴願決定，駁回訴願，原告猶未甘服
      ，乃向本院提起行政訴訟。
二、兩造聲明：
  Ａ、原告聲明：
    　求為判決撤銷原處分及訴願決定。
  Ｂ、被告聲明：
    　求為判決駁回原告之訴。
三、兩造之爭點：
  Ａ、原告主張之理由：
    １、原告於購車時即以「吉仁鎖店」名義向監理單位申請使用，而非以個人名義
        ，是以該車係供營業行銷使用。
    ２、系爭車輛監理單位雖認定為「自用小客車」，但仍註明為箱型車，此類車類
        在坊間係用作客貨兩用車，而客貨兩用車是可用以扣抵稅額（參見財政部七
        十五年十月六日台財稅第七五六七一二九號函）。
        按：財政部七十五年十月六日台財稅第七五六七一二九號函
            主旨：營業人購置九人座客貨兩用車所支付之進項稅額，得扣抵銷項稅
                  額。
            說明：二　營業稅法第十九條第一項第五款係規定自用乘人小汽車進項
                      稅額不得扣抵銷項稅額，客貨兩用車所支付之進項稅額，稅
                      法尚無不准扣抵之規定。
    ３、購買系爭車輛係原告考量目前停車位大小後，認為最合適之選擇，如被告所
        言須九人座車輛始得予以扣抵，有斷章取義、曲解法條之虞。
    ４、車輛監理單位所認定之「自用小客車」與營業稅法上所認定之「自用乘人小
        汽車」是有差異的，蓋監理單位的小客車區分「自用」、「營業」兩種作為
        課稅和檢驗車輛之依據。反之，營業稅法上的「自用乘人小汽車」，按營業
        稅法施行細則第二十六條第二項規定，係指「非供銷售或提供勞務使用之九
        座以下乘人小客車」，故營業人購入小汽車係供出租收益、提供勞務、載客
        營業以收取報酬，其進項稅額自應准予扣減。原告購買系爭車輛係經營開鎖
        生意所需，卷內所附照片亦足以證明該車係為原告在營業上提供行銷及勞務
        使用，應符合前揭法條之規定，而無虛報進項稅額以逃漏稅捐之情事。
    ５、關於罰鍰部分，前行政法院（現改制為最高行政法院）著有三十九年判字第
        二號判例：「行政官署對於人民有所處罰，必須確實證明其違法之事實。倘
        不能確實證明違法事實之存在，其處罰即不能認為合法」，財政部七十七年
        十二月二十九日台財訴字第七七一一二九九二七號函亦揭示「違章案件之審
        查，除取具談話筆錄外，仍應進一步調查其他補強證據，以查其是否與事實
        相符，‧‧‧以維護人民權益」。依此判例及函釋意旨，被告僅以行車執照
        記載為「自用小客車」即認定原告違章事實，顯屬草率。
  Ｂ、被告主張之理由：
    １、按營業稅法第十五條第一項規定：「營業人當期銷項稅額，扣減進項稅額後
        之餘額，為當期應納或溢付營業稅額。‧‧‧」同法第十九條第一項第五款
        規定：「營業人左列進項稅額，不得扣抵銷項稅額：五、自用乘人小汽車。
        」同法第五十一條第五款規定：「納稅義務人，有左列情形之一者，除追繳
        稅款外，按所漏稅額處一倍至十倍罰鍰，並得停止其營業：五、虛報進項稅
        額者。」同法施行細則第二十六條第二項規定：「本法第十九條第二項第五
        款所稱自用乘人小汽車，係指非供銷售或提供勞務使用之九座以下乘人小客
        車。」
    ２、本件原告起訴理由略謂：「理由：１、原告在購車時即用吉林鎖店之名稱向
        監理單位申請使用，而非個人名義，其用意和用途甚為明顯‧‧‧２、監理
        單位雖認定為『自用小客車』但仍註明為箱型車：在坊間是常用來做客貨兩
        用車‧‧‧在考量營業規模‧‧‧停車問題‧‧‧而選購此箱型小客車最合
        適：此車純屬營業用非私人使用，所提供之汽車照片內容‧‧‧都能證實‧
        ‧‧」等語。
    ３、卷查原告上開違章事實，有專案申請調檔統一發票查核清單、被告松山分處
        八十八年十月二十九日北市稽松山甲字第八八九○九二○五○六號調查函、
        系爭行車執照影本及原告於八十八年十一月十一日出具之聲明書等資料附卷
        可稽，違章事證明確，洵堪認定。
    ４、至原告主張系爭自用小汽車之實際用途係供業務上使用，申請撤銷原處分乙
        節，惟查系爭車輛之行車執照載明「自用小客車」有案可稽，依營業稅法第
        十九條第一項第五款規定，係屬不得扣抵之進項憑證，原告持以申報扣抵銷
        項稅額顯已造成逃漏稅。被告原核定補徵稅額及罰鍰處分，揆諸首揭法條規
        定並無違誤，復查決定及訴願決定遞予維持，亦無不合。
  理    由
一、程序方面：
  Ａ、本案係關於稅捐課徵事件涉訟，而被告原核課之本稅稅額為新台幣（下同）三
      三、二八六元，又另科處六六、五００元之罰鍰，二者合計為九九、七八六元
    　，在新台幣十萬元以下。
  Ｂ、又司法院曾於九十年間以（九十）院台廳行一字第二五七四六號令，依行政訴
      訟法第二百二十九條第二項之規定，將行政訴訟法第二百二十九條第一、二項
      之簡易案件金額（價額）自三萬元，提高為十萬元。
  Ｃ、故本案應認合於行政訴訟法第二百二十九條第一項第一款「關於稅捐課徵事件
      涉訟，所核課之稅額在新台幣十萬元（原為三萬元，現提高為十萬元）以下者
      」與同條第二款「因不服行政機關所為新台幣十萬元以下罰鍰處分而涉訟者」
      之要件，爰依簡易訴訟程序進行之，並先此明之。
二、本件事實摘要與法律爭點之集中：
  Ａ、原告於八十七年一月份向順益汽車股份有限公司購買ＤＥ七二六號小汽車乙部
      ，取得其開立之（字軌號碼：ＭＣ00000000號）金額六六五、七一四
      元統一發票乙紙，並以之申報八十七年一、二月份營業稅之進項稅額，以扣抵
      銷項稅額。
  Ｂ、經被告機關松山分處查獲後，認定系爭小客車屬於營業稅法第十九條第一項第
      五款與同法施行細則第二十六條第二項所稱之「自用乘人小汽車」，原告不得
      持以申報進項稅額，被告松山分處乃依據營業稅法第五十一條第五款虛報進項
      稅額逃漏營業稅之規定，除發單補徵所漏稅款三三、二八六元外外，並按所漏
      稅額處二倍罰鍰金額計六六、五○○元（計至百元止）。
  Ｃ、原告不服上開補稅及裁罰之處分，基於以下理由主張原處分應予撤銷：
    １、系爭車輛雖由監理單位認定為「自用小客車」，但仍註明為箱型車，此類車
        類在坊間多用作客貨兩用車，而客貨兩用車是可用以扣抵稅額（參見財政部
        七十五年十月六日台財稅第七五六七一二九號函）。
    ２、又車輛管理上區分「自用」、「營業」係為牌照區別及課稅之用，其與營業
        稅法上的「自用乘人小汽車」並非一致，按營業稅法施行細則第二十六條第
        二項規定，係指「非供銷售或提供勞務使用之九座以下乘人小客車」，故營
        業人購入小汽車係為提供勞務以收取報酬者，其進項稅額自應准予扣減。原
        告購買系爭車輛為經營開鎖生意所需，卷內所附照片亦足以證明該車係為原
        告在營業上提供行銷及勞務使用，應符合前揭法條之規定，而無虛報進項稅
        額以逃漏稅捐之情事。
    ３、被告僅以行車執照記載為「自用小客車」即認定原告違章事實，亦屬草率。
  Ｄ、被告則以下述理由認為原處分並無違法：
    １、原告違章事實，有專案申請調檔統一發票查核清單、被告松山分處調查函、
        系爭行車執照影本及原告於八十八年十一月十一日出具之聲明書等資料附卷
        可稽。
    ２、至原告主張系爭汽車係供業務上使用，申請撤銷原處分，惟查系爭車輛之行
        車執照載明「自用小客車」有案可稽，依營業稅法第十九條第一項第五款規
        定，係屬不得扣抵之進項憑證，原告持以申報扣抵銷項稅額顯已造成逃漏稅
        。被告原核定補徵稅額及罰鍰處分，揆諸首揭法條規定並無違誤。
  Ｅ、職此，本案爭點應可集中於原告所購進之汽車，是否該當於營業稅法第十九條
      第一項第五款規定之「自用小客車」，以及同法施行細則第二十六條所稱之「
      非供銷售或提供勞務使用之九座以下乘人小客車」。
三、本院之判斷：
  Ａ、按「營業人左列進項稅額，不得扣抵銷項稅額：一、．．．五、自用乘人小汽
      車。」及「納稅義務人，有左列情形之一者，除追繳稅款外，按所漏稅額處一
      倍至十倍罰鍰，並得停止其營業：一、．．．五、虛報進項稅額者。」分別為
      營業稅法第十九條第一項第五款及第五十一條第五款所明定。次按「本法第十
      九條第一項第五款所稱自用乘人小汽車，係指非供銷售或提供勞務使用之九人
      座以下乘人小客車。」為同法施行細則第二十六條第二項所規定。
  Ｂ、其次關於前揭法條中「自用乘人小汽車」應如何認定，財政部亦著有八十六年
      六月二十三日台財稅第000000000號解釋函：「．．依營業稅法第十
      九條第一項第五款規定，營業人購買自用乘人小汽車所支付之進項稅額，不得
      扣抵銷項稅額；同法施行細則第二十六條第二項規定，所稱乘人小汽車，係指
      非供銷售或提供勞務使用之九人座以下乘人小客車。上開施行細則所謂『提供
      勞務使用』，係指以小客車提供他人使用、收益，以取得代價者，例如計程車
      客運業以小客車出租載客營業收取報酬，或小客車租賃業以小客車租與他人使
      用，以獲取租金而言。至於『小客車』究應如何認定乙節，查道路交通安全規
      則既有客用車及貨用車等分類，並於行車執照上予以登載，是以營業人購買之
      自用小汽車是否屬上開施行細則所稱『九人座以下乘人小客車』，自應以行車
      執照上所登載之用途作為認定之依據。」
  Ｃ、職此，參諸前述法令規定與財政部所為之解釋函示，本件被告按照系爭車輛行
      車執照載明「自用小客車」，購進該車輛取得之發票屬不得扣抵之進項憑證，
      要求原告補稅及按所漏稅額裁罰二倍之罰鍰，並非無據。
  Ｄ、末按原告固主張其購進系爭車輛係為經營開鎖生意所需，屬於提供勞務以收取
      報酬者，其進項稅額自應准予扣減，而無虛報進項稅額以逃漏稅捐之情事。惟
      本院認為，原告卷內所附相片之證據力尚不足證明系爭車輛係為經營開鎖生意
      所需，蓋諸此照片為原告自攝，放置於該車行李廂中之夾梯、工具等物品，亦
      屬可輕易移動、調整之器物，而未變更該車輛本可供乘人、客用之性質。
  Ｅ、又本院亦須指出，按照一般社會生活經驗，經營開鎖配鑰業務者甚少以汽車為
      從事開鎖業務時之交通工具，因臺灣城市人口密集，巷弄狹小，停車不易，並
      不符合開鎖業務所需要之機動性，而且鎖鑰業務多半具有地域性，一般鎖鑰業
      者甚少願意長途跋涉至遠處開鎖、配鎖（否則即須索取較高額之報酬），消費
      者亦多於所在地附近尋找鎖鑰業者，以解決其燃眉之急。故一般鎖鑰業者多以
      機車為代步工具，原告反覆強調其以系爭車輛經營開鎖生意，顯與一般社會生
      活經驗不符，而原告除檢附此等相片之外，亦未能提供其他補強證據證明該車
      輛的確以「提供勞務使用」。此外，倘若原告主張可以成立，豈非導致以下之
      結果：各種店鋪商號之經營者，如以其自用車輛載送貨物商品，該車輛即因此
      成為「提供勞務使用」之車輛，而可以其購進價款抵扣營業稅，而此結果當非
      營業稅法第十九條第一項第五款與施行細則第二十六條第二項之意旨。本院認
      為系爭車輛合致於營業稅法第十九條第一項第五款之「自用乘人小汽車」，依
      法不得據以扣抵銷項稅額。
  Ｆ、關於罰鍰部分，原告係以不得扣抵銷項稅額之憑據申報營業稅，已如前述，則
      被告依據營業稅法第五十一條第五款對原告處以罰鍰，自屬合法，至於罰鍰倍
      數，原處分依據所漏稅額之二倍科處，並未逾越前揭法律所定「一倍至十倍」
      之裁量範圍，且被告係依據「稅務違章案件裁罰金額或倍數參考表」科處，其
      裁量權限之行使亦無違法濫權之處。
四、綜上所述，本件補稅及科罰之處分並無不合，訴願決定予以維持亦無違誤，原告
    訴請撤銷於法無據，應予駁回。
據上論結，原告之訴為無理由，爰依行政訴訟法第二百三十六條、第九十八條第三項
前段，判決如主文。
中　　華　　民　　國　　　九十一　　年　　　二　　　　月　　二十七　　　日
                                  臺北高等行政法院  第五庭
      　　　　　　　　　　　　　　　　　　　　      法　官　帥嘉寶
右為正本係照原本作成。
本件以訴訟事件所涉及之法律見解具有原則性者為限，始得於本判決送達後二十日
內向本院提出上訴狀並表明上訴理由，如已於本判決宣示後送達前提起上訴者，應
於判決送達後二十日內補具上訴理由（均按他造人數附繕本），且經最高行政法院
許可後方得上訴。
中　　華　　民　　國　　　九十一　　年　　　二　　　　月　　二十七　　　日
                                                    書記官  林麗美
